---
title: "Untitled"
author: "Wenceslao Arroyo-Machado"
date: "`r Sys.Date()`"
output: html_document
---

```{r setup, include=FALSE}
knitr::opts_chunk$set(echo = TRUE)
library(ggplot2)
library(plotly)
df <- read.delim('data/90s_imdb.tsv',
                 encoding = 'UTF-8',
                 quote = '')

df <- read.csv('data/FIFA23_official_data.csv')
```

# ggplot2

## 1. Introducción

**ggplot2** es un potente paquete para la elaboración de gráficos en R y que funciona a través de *pipelines* (el operador pipeline es +). Dentro de este flujo de trabajo existen varias funciones y parámetros que son fundamentales para la elaboración de un gráfico:

-   **ggplot()** - función base para la construcción del gráfico

-   **geom** - funciones que especifican el tipo de representación de los datos (puntos, líneas, boxplots...) y lo añaden al gráfico mediante capas

-   **data** - parámetro que indica el dataframe a partir del cual se construira el gráfico

-   **aesthetics** - parámetro en el que se especifican qué variables del dataset se incluyen en el gráfico y cómo

De esta forma, para construir un gráfico *scatter plot* con nuestro datset (df), en el que queramos colocar la media de votos (averageRating) en el eje x y el número de votos (numVotes) en el eje y, realizaríamos lo siguiente.

```{r ejemplo_1}
ggplot(data=df[which(df$genres=='Romance'),], aes(x=, y=averageRating, color=runtimeMinutes)) +
  geom_point()
```

**Nota:** Puedes especificar los datos y variable en las funciones geom directamente (útil para combinar diferentes visualizaciones, como veremos más adelante).

```{r ejemplo_2}
ggplot() +
  geom_point(data=df, aes(x=averageRating, y=numVotes))
```

**Nota:** Es posible generar el gráfico en una variable para facilitar distintas pruebas ahorrando código.

```{r ejemplo_3}
df_plot <- ggplot(data=df, aes(x=averageRating, y=numVotes))

df_plot +
  geom_point()
```

## 2. geoms

### 2.1. Líneas

### 2.2. Puntos

### 2.1. Barras

### 2.2. Histograma

### 2.3. Boxplot

### 2.4. Densidad

## 3. Personalización

```{r ejemplo_4}
ggplot() +
  geom_point(data=df, aes(x=averageRating, color=runtimeMinutes, y=startYear))
```

## Including Plots

You can also embed plots, for example:

```{r pressure, echo=FALSE}
plot(pressure)
```

Note that the `echo = FALSE` parameter was added to the code chunk to prevent printing of the R code that generated the plot.
